臺灣高雄地方法院民事判決
111年度訴字第697號
原      告  游士弘  
訴訟代理人  賴其均律師
            梁繼澤律師
被      告  王苡璇  
            梁維展  
共      同
訴訟代理人  黃燦堂律師                      
上列當事人間請求損害賠償事件，本院於民國111年10月6日言詞
辯論終結，判決如下：
    主  文
原告之訴及假執行聲請均駁回。
訴訟費用由原告負擔。　　　　
    事實及理由
一、原告主張：原告與被告甲○○於民國106年6月2日結婚，原夫
    妻感情融洽，然原告於109年間察覺被告甲○○行為異常，經
    常失去聯繫，經注意其行蹤後，發覺被告甲○○與被告乙○○來
    往頻繁，二人同乘一部機車、一同用餐，互動如男女朋友般
    親暱，甚同住於一間套房，由被告甲○○行止熟稔、熟門熟路
    ，顯已發展為同居關係，進而發生性行為，已逾越一般朋友
    關係之社交往來分際，被告乙○○明知被告甲○○為有配偶之人
    ，渠二人上開行為對於原告及被告甲○○間婚姻生活之圓滿安
    全及幸福已造成極大之嚴重破壞，顯係故意共同侵害原告基
    於配偶關係之身分法益，且情節重大，致原告受有極高程度
    之精神痛苦，爰依民法第184條第1項前段、第185條第1項前
    段、第195條第1項及第3項規定，請求被告連帶賠償原告精
    神慰撫金新臺幣（下同）100萬元。並聲明：㈠被告應連帶給
    付原告100萬元，及自起訴狀繕本送達翌日起至清償日止，
    按年息5%計算之利息。㈡願供擔保，請准宣告假執行。
二、被告則以：原告與被告甲○○已於111年6月10日兩願離婚，被
    告甲○○、乙○○(下稱被告二人)為工作上之同事，彼此間並無
    任何親密行為與曖昧互動，被告二人固有共乘一部機車及一
    同用餐，然此均為符合社會一般通念正常朋友之日常互動，
    並無牽手、接吻等逾矩行為，又因被告甲○○從事夜班工作，
    會至被告乙○○租屋處暫時休息，但無過夜，並未逾越普通朋
    友社交範圍之不正常往來，被告二人並無侵害原告之配偶權
    等語。並聲明：㈠原告之訴駁回。㈡如受不利判決，願供擔保
    請准宣告免為假執行。
三、本院之判斷：　　
(一)原告與被告甲○○於106年6月2日結婚，嗣於111年6月10日兩
    願離婚，有戶籍謄本及個人戶籍資料可按（審訴卷第51頁、
    本院證物袋內），且為兩造所不爭執，自堪信為真實。
(二)按因故意或過失，不法侵害他人之權利者，負損害賠償責任
    ； 數人共同不法侵害他人之權利者，連帶負損害賠償責任
    ；不法侵害他人之身體、健康、名譽、自由、信用、隱私、
    貞操，或不法侵害其他人格法益而情節重大者，被害人雖非
    財產上之損害，亦得請求賠償相當之金額；前二項規定，於
    不法侵害他人基於父、母、子、女或配偶關係之身分法益而
    情節重大者，準用之，民法第184條第1項前段、第185條第1
    項前段、第195條第1項前段、第3項分別定有明文。而民法
    第184條第1項條文所示之權利，不以財產權為限，亦包括身
    分權之侵害。而身分權，係指基於特定身分而發生的權利，
    包括親權、配偶權及繼承權等，均應屬於前開規定所稱的權
    利。又婚姻制度具有維護人倫秩序、性別平等、養育子女等
    社會性功能，且因婚姻而生之永久結合關係，亦具有使配偶
    雙方在精神上、感情上與物質上互相扶持依存之功能。故國
    家為維護婚姻，非不得制定相關規範，以約束配偶雙方忠誠
    義務之履行（司法院釋字第791號解釋理由書參照）。是以
    維護婚姻忠誠義務之目的言，其主要內容應在於維護配偶間
    親密關係之排他性，不許有配偶者與第三人間發生感情交往
    關係、與性欲有關之行為，或為性行為而破壞婚姻關係，是
    於婚姻關係存續中，實不容認他人對婚姻本質加以破壞，倘
    有予以干擾或侵害者，即屬破壞基於婚姻配偶身分關係之生
    活圓滿、安全及幸福法益，該等行為與婚姻配偶權益所受之
    損害間自有相當因果關係。倘明知為他人配偶卻故與之交往
    ，甚至與之為合意性交行為，其互動方式依社會一般觀念，
    已足以動搖婚姻關係所重應協力保持共同生活圓滿安全幸福
    之忠實目的時，不得謂非有以違背善良風俗之方法，加損害
    於他人之故意，茍配偶確因此受非財產上之損害即精神上痛
    苦，自亦得依法請求賠償。
(三)原告提出被告二人侵害其配偶權之錄影光碟（即原證二、三）， 經本院勘驗結果：⑴原證二為被告二人共乘一部機車、一同用餐之錄影畫面。⑵原證三檔案1為被告乙○○於110年2月2日16時13分許返回租屋處（高雄市○○區○○路0 巷00號）之錄影畫面。⑶原證三檔案2至6，被告2 人於110 年2月3日零時43分許由乙○○租屋處一同外出、同日1時34分許一同返回乙○○租屋處，同日1時35分許無人出入被告乙○○租屋處，同日13時41分許被告甲○○至被告乙○○租屋處，同日13時44分許二人一同外出、16時27分許一同返回乙○○租屋處之錄影畫面（本院卷第42頁）。查被告二人共乘一部機車、一同用餐時，並無牽手、摟抱、親吻或其他逾越一般朋友交往分際之親暱動作。另被告2人雖有於110年2月3日零時43分許由乙○○租屋處一同外出、同日1時34分許一同返回乙○○租屋處；被告甲○○又於同日13時41分許至被告乙○○租屋處，同日13時44分許二人一同外出、16時27分許一同返回乙○○租屋處。然畫面中被告二人並無如情侶般之親密舉動，且二人於租屋處停留之時間不詳或僅有數分鐘，尚難僅以被告二人於某日之特定時間共同出入被告乙○○租屋處及被告甲○○進入乙○○租屋處之錄影畫面，遽認被告二人確有於該租屋處過夜、同居甚或發生性行為之事實。又被告二人雖於凌晨出入乙○○之租屋處，然被告辯稱渠二人為同事關係，被告甲○○上班時間是晚上10點至隔天早上8點，故而於乙○○租屋處短暫休息等語，則衡諸現今社會之人際關係較為開放多元，於深夜工作或活動已成為現代人之生活形態之一，被告所辯並非全然無稽，尚不能以被告二人於深夜出入該租屋處，認渠等間必有不正常之交往關係。是原告所提錄影畫面，尚不足以證明被告間確存有逾越朋友交往之親密關係，而達破壞婚姻關係共同生活之圓滿安全及幸福之程度。從而，原告所舉證據並未能證明被告二人於其婚姻存續期間，有何侵害原告配偶身分法益且情節重大之情事，則原告請求被告二人賠償其精神上之損害，即非有據。
四、綜上所述，原告依侵權行為之法律關係，請求被告二人連帶
    給付精神慰撫金100 萬元及其利息，為無理由，應予駁回。
    又原告之訴既經駁回，其假執行之聲請即失所附麗，應併予
    駁回。
五、本件事證已臻明確，兩造其餘攻擊防禦方法，經本院斟酌後
    ，認均不足以影響本判決之結果，爰不逐一論列。
六、訴訟費用負擔之依據：民事訴訟法第78條。
中    華    民    國   111    年    10    月    20    日
                  民事第九庭    法  官  鍾淑慧
以上正本係照原本作成。
如對本判決上訴，須於判決送達後20日內向本院提出上訴狀（須
按他造當事人之人數附繕本）。如委任律師提起上訴者，應一併
繳納上訴審裁判費。
中    華    民    國   111    年    10    月    20    日
                                書記官  蔡蓓雅